【裁判字號】    98,執消債更,28
【裁判日期】    991126
【裁判案由】    
【裁判全文】
臺灣澎湖地方法院民事裁定          98年度執消債更字第28號
債  務  人  許玉萱
代  理  人  魯惠良律師
債  權  人  遠東國際商業銀行股份有限公司
法定代理人  洪信德
債  權  人  許秋櫻
債  權  人  玉山商業銀行股份有限公司
法定代理人  黃永仁
代  理  人  蔡坤庭
債  權  人  台北富邦商業銀行股份有限公司
法定代理人  韓蔚廷
債  權  人  陽信商業銀行股份有限公司
法定代理人  林彭郎
債  權  人  元大商業銀行股份有限公司
法定代理人  顏慶章
債  權  人  兆豐國際商業銀行股份有限公司
法定代理人  王榮周
代  理  人  張誌忠
債  權  人  中國信託商業銀行股份有限公司
法定代理人  辜濂松
債  權  人  國泰世華商業銀行股份有限公司
法定代理人  汪國華
債  權  人  台新國際商業銀行股份有限公司
法定代理人  吳清文
上列當事人聲請消費者債務清理事件，本院裁定如下：
    主  文
債務人所提如附件一所示之更生方案應予認可，並自本裁定確定
之次月起，於每年三月、六月、九月、十二月之十日給付債權人
。
債務人在未依更生條件全部履行完畢前，其生活程度應受如附件
二所示之限制。
    理  由
一、按債務人有薪資、執行業務所得或其他固定收入，法院認更
    生方案之條件公允者，得不經債權人會議可決，逕依債務人
    之聲請或依職權以裁定認可更生方案；法院為認可之裁定時
    ，因更生方案履行之必要，對於債務人在未依更生條件全部
    履行完畢前之生活程度，得為相當之限制，消費者債務清理
    條例第64條第1項、第62條第2項分別定有明文。
二、經查：
   (一)本件債務人聲請更生，前經本院98年度消債更字第1號裁
       定開始更生程序在案，有上開裁定1份在卷可參，又債務
       人確有薪資、執行業務所得或其他固定收入等情，亦有
       其現所服務之愛之旅旅行社所出具之在職薪資證明在卷
       足憑。
   (二)本件無擔保及無優先權之債務總額為新台幣(下同)1,339
       ,065元，而債務人所提出之更生方案，其內容為：每3個
       月為1期，每期清償4,500元，清償期8年，總清償額432,
       000元，清償成數約32.26%。
   (三)債務人現在每月之薪資為21,000元，而其所提列之每月
       生活支出如下：1、膳食費9,600元；2、交通費1,000元
       ；3、勞保費760 元；4、健保費1,140元；5、扶養費
       2,500元；6、水電費500；7、電話費500，總共16,000元
       。姑不論其所列之每月支出項目及數額是否合理，如以
       債務人現在每月薪資21,000元，而其每月必要生活費用
       ，以98年度內政部主計處所公布臺灣省每人每月最低生
       活費用為9,829元，加上其每月所需支出其1名未成年子
       女之扶養費，此如以債權人所主張應以綜合所得稅扶養
       免稅額每人每月為6,833 元為準，惟因其係未婚生女，
       該女復未經生父認領而由債務人獨自扶養，則債務人每
       月所需支出未成年子女之扶養費為6,833元，如此的話
       ，其每月薪資21,000元減去每月最低生活費用9,829 元
       ，再減去每月所需支出未成年子女之扶養費6,833元，則
       只剩4,338元可供其自由處分及清償債務，而債務人所提
       如附件一所示之更生方案卻願每月清償4,500元，以3個
       月為1期，每期清償13,500元，且其曾向本院明言：在更
       生方案履行期間會盡力節撙開支以履行更生方案，由此
       觀之，是債務人所提如附件一所示之更生方案，堪認債
       務人已盡其最大能力以清償債務。
   (四)至於債權人對附件一所示之更生方案，不同意者有元大
       商業銀行、兆豐商業銀行、玉山商業銀行、陽信商業銀
       行、世華商業銀行、遠東商業銀行、中國信託公司、富
       邦商業銀行等8位債權人，其不同意之理由，主要者如下
       ：
       1、由債務人所列健保費每月1,140元來推估，債務人投
          保薪資應為36,750元，而債務人卻陳報21,000元，已
          非無疑。
       2、債務人清償之成數僅三點二成左右，成數過低。
      對上述主張，本院說明如下：
       1、本件債務人之每月薪資約為21,000元，已有其所提出
          之97年、98年年度綜合所得稅各類所得資料清單在卷
          足證，此類證明係由負責國家稅收之主管機關財政部
          國稅局所出具，自有相當之證明力，其相較於債權人
          以債務人所列健保費之數額來推估債務人之每月薪資
          自更具有可信性，是債權人因之主張債務人每月僅清
          償4,500元，尚未達法院逕行認可之公允程度，自有
          未妥。
       2、更生程序之目的旨在促使欠缺清償能力而具有固定收
          入之債務人，於相當期間盡力清償債務後而得以免責
          ，俾使其能獲經濟重生，以免因其長期經濟困頓所衍
          生諸多社會問題，所以上開條例並不要求債務人須百
          分之百清償，亦未硬性規定債務人之清償成數須達一
          定成數，法院始可逕行認可更生方案，否則並不能解
          決其長期經濟困頓而大違上開條例之立法目的。
      另外民間債權人蔡清吉未列入更生方案受償，係因其向債
      務人表示不必將其債權列入更生方案故，再者債務人所列
      扶養費係用於養育其幼女，而其每月扶養費僅列2,500元
      ，係就學費而言，至養育其幼女之其他必要費用則納入債
      務人之每月生活必要支出費用內。
三、綜上所述，本件債務人有固定收入，且其所提如附件一所示
    之更生方案，其條件核屬公允、適當、可行，且無同條例第
    63條所定不應認可之消極事由存在，故不經債權人會議可決
    ，予以認可該更生方案，另並依上開規定，就債務人在未依
    更生條件全部履行完畢前之生活程度，裁定為相當之限制，
    爰裁定如主文。
四、如不服本裁定，應於裁定送達後10日內，以書狀向司法事務
    官提出異議。
中    華    民    國    99    年    11    月    26    日
                  民事庭司法事務官
附件一：更生方案
 ┌──────────────────────────┐
 │壹、更生方案內容                                    │
 │1.認可裁定確定之次月起，每三個月為一期，共32期。    │
 │2.每期清償新台幣（下同）13,500元                    │
 │3.無擔保債務總金額：1,339,065元                     │
 │4.清償總金額：432,000元                             │
 │5.清償比例：32.26%                                  │
 ├──────────────────────────┤
 │貳、更生清償分配表                                  │
 ├──┬──────────┬─────┬──────┤
 │編號│無擔保及無優先債權人│ 債權金額 │每期分配金額│
 ├──┼──────────┼─────┼──────┤
 │ 1  │  玉山商業銀行      │   29,119 │      294   │
 ├──┼──────────┼─────┼──────┤
 │ 2  │  兆豐商業銀行      │   64,894 │      654   │
 ├──┼──────────┼─────┼──────┤
 │ 3  │  中國信託商業銀行  │   39,389 │      396   │
 ├──┼──────────┼─────┼──────┤
 │ 4  │  陽信商業銀行      │   37,341 │      378   │
 ├──┼──────────┼─────┼──────┤
 │ 5  │  遠東商業銀行      │   49,914 │      504   │
 ├──┼──────────┼─────┼──────┤
 │ 6  │  國泰世華商業銀行  │  230,570 │     2,325  │
 ├──┼──────────┼─────┼──────┤
 │ 7  │  台北富邦商業銀行  │    3,312 │       33   │
 ├──┼──────────┼─────┼──────┤
 │ 8  │  元大商業銀行      │   96,371 │      972   │
 ├──┼──────────┼─────┼──────┤
 │ 9  │  台新國際商業銀行  │   88,155 │      888   │
 ├──┼──────────┼─────┼──────┤
 │10  │  許秋櫻            │  700,000 │    7,056   │
 ├──┼──────────┼─────┼──────┤
 │    │  合          計    │1,339,065 │   13,500   │
 │    │                    │          │            │
 └──┴──────────┴─────┴──────┘
附件二
 債務人在未依更生條件全部履行完畢前，應受下列生活限制：
 1、不得為奢侈、浪費之行為。
 2、不得為賭博或投機行為
 3、不得為金錢借貸行為。
 4、不得為不動產之處分。
 5、不得從事國外旅遊等消費活動
 6、不得投資金融商品（如股票、基金等）。
 7、不得駕駛超過新台幣500,000元以上之車輛。但因營業謀生
    必要者不在此限
 8、每月日常生活支出不得超過政府公告當年度各縣市之最低生
    活標準。

司法院資訊處製作；財團法人民間司法改革基金會備份。
